臺灣臺中地方法院刑事判決　　　　　　　　　　　　九十一年度易緝字第三九八號
　　公　訴　人　臺灣臺中地方法院檢察署檢察官
　　被　　　告　乙○○
右列被告因侵占案件，經檢察官提起公訴（八十五年度偵字第二二七四九號），本院
判決如左：
    主  文
乙○○連續意圖為自己不法之所有，而侵占對於業務上所持有之物，處有期徒刑柒月
。
    事  實
一、乙○○原係設於臺中市○○路三八三號六樓之恩蓓蕾國際有限公司（下稱恩蓓蕾
    公司）之總經理，為從事業務之人，竟意圖為自己不法之所有，並基於概括之犯
    意，利用其職務上持有、管理之便，先於民國八十五年十月一日在臺北市○○路
    某地，將恩蓓蕾公司所有之車牌號碼ＥＵ─八六七八號自用小客車予以侵占而質
    押給不知情之成年男子倪培倫，作為其向倪培倫借款新臺幣（下同）二十七萬一
    千元之擔保品；復於同年十月十七日晚上九時許至十一時許，在上揭公司設址處
搬走恩蓓蕾公司所有之電腦二台、影印機一台、電話機七台、電話主機一台、傳
    真機一台、冰櫃一台（內含化妝品一百瓶許）、列表機二台、冰箱一台、辦公桌
    四張及公文櫃二個等物品，而將上述物品予以侵占變賣，並將變賣所得金額約十
    一萬元予以侵占入己。
二、案經恩蓓蕾公司代表人甲○○訴由臺中市警察局第一分局分局報請臺灣臺中地方
    法院檢察署檢察官偵查起訴。
    理  由
一、訊據被告乙○○固承認其為恩蓓蕾公司之總經理，業務上持有保管上揭車牌號碼
    ＥＵ─八六七八號自用小客車及電腦等辦公物品，確有於上揭時地將恩蓓蕾公司
    所有之上開自用小客車質押給倪培倫，而向倪培倫借款二十七萬一千元及確有將
    上述恩蓓蕾公司所有之電腦、影印機等辦公物品，予以變賣之情事，惟矢口否認
    有何業務侵占之犯行，辯稱：當時公司營運困難，伊有告知甲○○，但甲○○說
    他也沒有辦法，伊只好將公司所有之汽車及辦公物品予以質押或變賣，且質押或
    變賣所得之金額，均係拿來還公司積欠之票款或地下錢莊之債務，並非挪作私用
    ，應不為罪云云。惟查：右揭犯罪事實，業據告訴代理人即被害人恩蓓蕾公司之
    負責人甲○○於警訊、偵查中及本院調查時指訴綦詳，核與證人黃雅凌於偵查中
    結證證述：「乙○○於八十五年十月十七日早上，他打電話進來說他在南部，他
    也未在公司，當時公司的設備還在，當天下午二、三時許，他又打電話進來，說
    公司要搬到大雅路去，我向他說因離我家太遠，不做了，他就叫我十月十八日下
    午三時到公司領錢，當天下午我到公司，看到公司大門上鎖，我向房東拿鑰匙進
    去看，發現公司之電腦、影印機、傳真機、電話、冰櫃、印表機、冰箱、辦公桌
    、公文櫃等都不見了，而且當時也未看到乙○○，我就去問房東，房東說他已向
    房東退租，我就去找負責人甲○○，房東有看到他搬家」等語情節相符（見偵卷
    第二九、二九頁反面），並有恩蓓蕾公司設立登記事項卡、董事股東名單、恩蓓
    蕾公司所有上揭自用小客車行車執照影本、借據、本票等文件附卷可資佐證（見
    偵卷第二○、三四至三六頁）。被告雖辯稱：當時有告知甲○○，公司營運有困
    難云云，惟此業據告訴代理人甲○○於本院調查中到庭證述：「沒有跟我講過，
    也沒有拿報表給我看，他只說報表在電腦，且我也不知道被告有向地下錢莊借錢
    」等語明確（見本院卷第四六頁），復查，被告雖辯稱：質押或變賣所得金額，
    係拿來還公司積欠之債務云云，惟於本院調查及審理中訊問其是否得就此提出證
    明，卻陳稱：「當初都是建檔在電腦裡面，電腦已經滅失了，所以我無法提供」
    等語（見本院卷第四六、四七頁、六七、七七頁），若被告確將質押或變賣所得
    ，用以償還公司債務，對此重要憑據，被告應會謹慎保管，俾向公司股東作報告
    ，惟被告卻任由其滅失，實不合常情，是被告所辯乃空言否認，尚難採信，再參
    諸被告就變賣公司財產之前有無事先告知甲○○乙節，被告先是供稱：有告訴甲
    ○○（見本院卷第十九頁），嗣又改稱：沒有告知（見本院卷第二○、六七頁）
    ，而告訴代理人甲○○亦一再表明，事前並不知情等語，顯見被告於變賣公司財
    產之前確實並未告知甲○○無訛，則衡諸常情，該公司之負責人與實際出資人既
    係告訴代理人甲○○，此業據被告供明在卷，若當時恩蓓蕾公司之營運真有困難
    ，被告應會積極找甲○○，設法解決問題才是，詎被告竟捨此不為，卻私下自行
    決定將公司財產予以質押或變賣，事後又隱匿不知去向，此亦顯有違常理。又參
    之被告對證人黃雅凌亦刻意隱匿變賣一事，謊稱公司欲搬到大雅路云云，並利用
    夜間無人上班之際，乘隙將公司辦公物品搬走乙情，足見被告所辯乃卸責之詞，
    不足採信。此外，被告辯稱：公司自八十五年八月底即開始調錢，惟此如前所述
    ，業據甲○○陳稱：被告並未告知等語屬實，而本院函調該公司八十五年支存往
    來明細，八月間票據往來尚稱正常，並無違約情形（見本院卷第五五、五六、五
    九頁），益證被告所辯，均不足採。又被告既將公司財產加以侵占而為質押或加
    以變賣，復未將所得金額交付公司，顯見被告確有將該汽車及公司物品侵占入己
    之不法意圖甚明。本件事證明確，被告犯行堪以認定。
二、核被告所為，係犯刑法第三百三十六條第二項之業務侵占罪。被告先後二次侵占
    犯行，時間緊接，方法相同，觸犯構成要件相同之罪，顯係基於概括犯意為之，
    為連續犯，應依刑法第五十六條之規定，以一罪論，並加重其刑。爰審酌被告犯
    罪之動機、目的、手段、所侵占款項金額、對被害人所造成之損害及犯後態度等
    一切情狀，量處如主文所示之刑，以示懲儆。
據上論斷，應依刑事訴訟法第二百九十九條第一項前段，刑法第五十六條、第三百三
十六條第二項，罰金罰鍰提高標準條例第一條前段，判決如主文。
中      華      民      國     九 十 一  年    十 二    月      三  日
                              臺灣臺中地方法院刑事第七庭
                                  審判長法  官  夏 一 
                                        法  官  陳 卿 和
                                        法  官  蔡 美 華
右正本證明與原本無異。
如不服本判決，應於判決送達後十日內向本院提出上訴狀，上訴於臺灣高等法院臺中
分院( 須附繕本 )。
                                        書記官
中    華    民    國      九十一      年       十二      月       五    日
中華民國刑法第三百三十六條第二項
 (業務侵占罪)
對於業務上所持有之物，犯前條第一項之罪者，處六月以上五年以下有期
徒刑，得併科三千元以下罰金。
